臺灣臺中地方法院刑事判決　　　　　　 100年度易字第2297號
公　訴　人　臺灣臺中地方法院檢察署檢察官
被　　　告　許永泰
上列被告因詐欺案件，經檢察官提起公訴（100年度偵緝字第591
、592號），本院合議庭裁定由受命法官獨任進行簡式審判程序
，判決如下：
    主    文
許永泰幫助意圖為自己不法之所有，以詐術使人將本人之物交付
，累犯，處有期徒刑肆月，如易科罰金，以新台幣壹仟元折算壹
日。
    犯罪事實
一、許永泰於民國（下同）77年間因竊盜案件，經本院判處有期
    徒刑7月，緩刑5年確定（嗣經撤銷緩刑，並經減刑減為有期
    徒刑3月又15日）；又於79年間因懲治盜匪條例案件，經本
    院判處有期徒刑11年確定，經接續執行，於83年11月18日因
    縮短刑期假釋出監，假釋期間付保護管束。又於85年間因麻
    醉藥品管理條例等案件，經臺灣高等法院臺中分院判處應執
    行有期徒刑6年確定，並撤銷上開假釋，執行殘刑6年5月26
    日，經接續執行，於91年4月9日因縮短刑期假釋出監，假釋
    期間付保護管束。嗣因毒品危害防制條例案件經撤銷上開假
    釋，執行殘刑5年2月24日，於98年11月17日縮刑期滿執行完
    畢。詎仍不知悔改，其明知金融機構帳戶之存摺及金融卡係
    供自己使用之重要理財工具，關係個人財產、信用之表徵，
    且可預見存摺、金融卡及其密碼如交予他人使用，而未加以
    闡明正常用途，極易被利用為與財產有關之犯罪工具，竟仍
    不顧他人可能遭受財產上損害之危險，而基於縱若其金融機
    構帳戶被利用作為詐欺取財，並不違背其本意之幫助犯意，
    於99年10月初某日，在臺中市火車站前，將其於99年2月5日
    向新光商業銀行臺中大墩分行所申設開立第0000000000000
    號帳戶之存摺、金融卡（包括密碼），以新台幣（下同）2
    千元代價出售並交付予某真實姓名、年籍不詳之成年男子使
    用。該真實姓名、年籍不詳之成年男子及所屬詐欺集團成年
    成員取得許永泰所有上開新光商業銀行臺中大墩分行帳戶之
    存摺、金融卡（包括密碼）後，即共同意圖為自己不法之所
    有，於(一)99年10月10日晚上7、8時許，由該詐欺集團某真實
    姓名、年籍不詳之成年成員撥打電話予張佳原，向張佳原佯
    稱：因渠先前網路購物付款方式設定有誤，須至自動櫃員機
    前依指示操作更正，以取消分期付款設定等語，使張佳原信
    以為真而陷於錯誤，遂依該成年成員指示，於同日晚上9時
    54分許，至臺北市○○區○○路418號之1號郵局自動櫃員機
    前操作，將2419元匯至許永泰所有上開新光商業銀行臺中大
    墩分行帳戶。該真實姓名、年籍不詳之成年男子及所屬詐欺
    集團成年成員隨即於當日利用金融卡領出所詐得上開款項。
    (二)99年10月10日晚上9時40分許，由該詐欺集團某真實姓名
    、年籍不詳之成年成員撥打電話予歐怡，向歐怡佯稱：
    因渠先前網路購物付款方式設定有誤，須至自動櫃員機前依
    指示操作更正，以取消分期付款設定等語，使歐怡信以為
    真而陷於錯誤，遂依該成年成員指示，於同日晚上9時50分
    許，在桃園縣蘆竹鄉○○路○段222號住處內，以網路轉帳方
    式，先後將2萬9989元、6999元（合計3萬6988元）均匯至許
    永泰所有上開新光商業銀行臺中大墩分行帳戶。該真實姓名
    、年籍不詳之成年男子及所屬詐欺集團成年成員隨即於當日
    利用金融卡領出所詐得上開款項。(三)99年10月10日晚上8時
    49 分許，由該詐欺集團某真實姓名、年籍不詳之成年成員
    撥打電話予張竣傑，向張竣傑佯稱：因渠先前網路購物付款
    方式設定有誤，須至自動櫃員機前依指示操作更正，以取消
    分期付款設定等語，使張竣傑信以為真而陷於錯誤，遂依該
    成年成員指示，於同日晚上10時8分許，至臺北縣蘆洲市（
    現改制為新北市蘆洲區○○○街227號郵局自動櫃員機前操
    作，將4104元匯至許永泰所有上開新光商業銀行臺中大墩分
    行帳戶。該真實姓名、年籍不詳之成年男子及所屬詐欺集團
    成年成員隨即於當日利用金融卡領出所詐得上開款項。(四)99
    年10月10日晚上9時40分許，由該詐欺集團某真實姓名、年
    籍不詳之成年成員撥打電話予王宏碩，向王宏碩佯稱：因渠
    先前網路購物付款方式設定有誤，須至自動櫃員機前依指示
    操作更正，以取消分期付款設定等語，使王宏碩信以為真而
    陷於錯誤，遂依該成年成員指示，於同日晚上10時13分許，
    至臺中縣沙鹿鎮（現改制為臺中市沙鹿區○○○路112號華
    南銀行自動櫃員機前操作，將2萬9900元匯至許永泰所有上
    開新光商業銀行臺中大墩分行帳戶。該真實姓名、年籍不詳
    之成年男子及所屬詐欺集團成年成員隨即於當日利用金融卡
    領出所詐得上開款項。(五)99年10月10日晚上8時27分許，由
    該詐欺集團某真實姓名、年籍不詳之成年成員撥打電話予黃
    啟翔，向黃啟翔佯稱：因渠先前網路購物付款方式設定有誤
    ，須至自動櫃員機前依指示操作更正，以取消分期付款設定
    等語，使黃啟翔信以為真而陷於錯誤，遂依該成年成員指示
    ，於同日晚上10時25分許，至桃園縣中壢市○○○路○段24
    號郵局自動櫃員機前操作，將7989元匯至許永泰所有上開新
    光商業銀行臺中大墩分行帳戶。該真實姓名、年籍不詳之成
    年男子及所屬詐欺集團成年成員隨即於當日利用金融卡領出
    所詐得上開款項。(六)99年10月10日下午6時55分許，由該詐
    欺集團某真實姓名、年籍不詳之成年成員撥打電話予盧懷齡
    ，向盧懷齡佯稱：因渠先前網路購物付款方式設定有誤，須
    至自動櫃員機前依指示操作更正，以取消分期付款設定等語
    ，使盧懷齡信以為真而陷於錯誤，遂依該成年成員指示，於
    同日晚上10時27分許，至桃園縣中壢市○○路190號土地銀
    行自動櫃員機前操作，將1萬15元匯至許永泰所有上開新光
    商業銀行臺中大墩分行帳戶。該真實姓名、年籍不詳之成年
    男子及所屬詐欺集團成年成員隨即於當日利用金融卡領出所
    詐得上開款項。嗣分別經張佳原、歐怡、張竣傑、王宏碩
    、黃啟翔、盧懷齡察覺有異，始知受騙，並報警處理，為警
    循線查獲上情。
二、案經臺中市警察局（現改制為臺中市政府警察局）第一分局
    及宜蘭縣政府警察局蘇澳分局報請臺灣臺中地方法院檢察署
    檢察官偵查起訴。
    理    由
一、本件被告許永泰所犯係死刑、無期徒刑、最輕本刑為3年以
    上有期徒刑以外之罪，其於準備程序中就被訴事實為有罪之
    陳述，經告知簡式審判程序之旨，並聽取公訴人及被告之意
    見後，本院合議庭認為適宜而裁定由受命法官獨任進行簡式
    審判程序。又本件係經被告於準備程序期日為有罪之陳述，
    而經本院合議庭裁定由受命法官獨任以簡式審判程序加以審
    理，則依據刑事訴訟法第273條之2、同法第159條第2項之規
    定，不適用傳聞法則有關限制證據能力之相關規定，合先敘
    明。
二、上揭犯罪事實，業據被告許永泰於偵查中及本院行準備程序
    、審理時均坦承不諱；且張佳原、歐怡、張竣傑、王宏碩
    、黃啟翔、盧懷齡因誤信詐欺集團成員所提供之上開詐騙訊
    息，以致陷於錯誤，而分別於上揭時地各匯款2419元、2萬
    9989元、6999元（合計3萬6988元）、4104元、2萬9900元、
    7989元、1萬15元至被告所有上開新光商業銀行臺中大墩分
    行帳戶，該詐欺集團成年成員隨即各於當日以金融卡領出所
    詐得上開款項等情，此經證人即被害人張佳原、歐怡、張
    竣傑、王宏碩、黃啟翔、盧懷齡分別於警詢時指證訴綦詳，
    並有被告所有上開新光商業銀行臺中大墩分行之存款業務往
    來申請書、存款帳戶存提交易明細查詢明細表影本各1份、
    被害人張佳原提出之郵政自動櫃員機交易明細表影本1張、
    被害人歐怡提出之中華郵政股份有限公司WebATM交易明細
    查詢（7日內）網頁翻拍照片2張、被害人張竣傑提出之郵政
    自動櫃員機交易明細表影本1張、被害人王宏碩提出之華南
    商業銀行自動櫃員機交易明細表影本1張、被害人黃啟翔提
    出之郵政自動櫃員機交易明細表影本1張、被害人盧懷齡提
    出之土地銀行自動櫃員機存戶交易明細表影本1張附卷可稽
    。按被告預知某真實姓名、年籍不詳之成年男子可能利用取
    得帳戶作為詐欺取財匯款使用，仍於上開時地，將其所有上
    開新光商業銀行臺中大墩分行帳戶之存摺、金融卡（包括密
    碼），以2000元代價出售並交付予某真實姓名、年籍不詳之
    成年男子，嗣該真實姓名、年籍不詳之成年男子及所屬詐欺
    集團成年成員，果據以作為取得詐欺取財犯罪所得款項之工
    具，被告自有幫助該真實姓名、年籍不詳之成年男子及所屬
    詐欺集團成年成員詐欺取財之不確定故意，足見被告之自白
    與事實相符。本件事證明確，被告之犯行堪以認定。
三、按刑法上之故意，以行為人對於構成犯罪之事實，包括犯罪
    客體、行為、結果等均有具體確定認識，並有意使其發生者
    為確定故意，而行為人對於構成犯罪之事實，雖無具體確定
    認識，但已預見其發生，且其發生不違背其本意者，則為不
    確定故意。又行為人基於幫助他人犯罪之意思，為促成他人
    犯罪而為犯罪構成要件以外之行為，為幫助犯。本件被告許
    永泰預知某真實姓名、年籍不詳之成年男子可能利用取得帳
    戶作為詐欺取財匯款使用，仍將其所有上開新光商業銀行臺
    中大墩分行帳戶之存摺、金融卡（包括密碼），以2000元代
    價出售並交付予某真實姓名、年籍不詳之成年男子，作為該
    真實姓名、年籍不詳之成年男子及所屬詐欺集團成年成員詐
    欺取財使用，此既不違背被告當初交付該帳戶存摺、金融卡
    （包括密碼）之本意，且係參與提供取得詐欺取財犯罪所得
    款項之工具，對此犯行施以助力，為詐欺取財罪構成要件以
    外之行為，應以詐欺取財罪之幫助犯論之。核被告所為，係
    犯刑法第30條第1項、第339條第1項之幫助詐欺取財罪。被
    告幫助某真實姓名、年籍不詳之成年男子及所屬詐欺集團成
    年成員犯詐欺取財罪，為幫助犯，應按正犯之刑減輕之。又
    被告以一行為交付其所有上開新光商業銀行臺中大墩分行帳
    戶之存摺、金融卡（包括密碼）供詐欺集團從事詐欺取財匯
    款使用，並侵害上開6位被害人之財產法益，為想像競合犯
    ，依刑法第55條前段之規定，應從一重處斷。查被告於77年
    間因竊盜案件，經本院判處有期徒刑7月，緩刑5年確定（嗣
    經撤銷緩刑，並經減刑減為有期徒刑3月又15日）；又於79
    年間因懲治盜匪條例案件，經本院判處有期徒刑11年確定，
    經接續執行，於83年11月18日因縮短刑期假釋出監，假釋期
    間付保護管束。又於85年間因麻醉藥品管理條例等案件，經
    臺灣高等法院臺中分院判處應執行有期徒刑6年確定，並撤
    銷上開假釋，執行殘刑6年5月26日，經接續執行，於91年4
    月9日因縮短刑期假釋出監，假釋期間付保護管束。嗣因毒
    品危害防制條例案件經撤銷上開假釋，執行殘刑5年2月24日
    ，於98年11月17日縮刑期滿執行完畢，有臺灣高等法院被告
    前案紀錄表附卷可稽，其於5年內故意再犯本件有期徒刑以
    上之罪，為累犯，應依法加重其刑，並依規定先加後減。爰
    審酌被告提供其個人所申請之上開新光商業銀行臺中大墩分
    行帳戶予詐欺集團作為詐欺取財之匯款帳戶使用，助長犯罪
    之不良風氣，幫助犯罪者隱匿真實身分，增加檢警犯罪偵查
    之困難性，不肖之徒，則爭相仿效，藉此手段詐財，日益猖
    獗，致使受害民眾不斷增加，若不針對提供人頭帳戶者，予
    以適度之刑罰，顯然無法抑制該類型犯罪之發生，暨被告迄
    未賠償被害人張佳原、歐怡、張竣傑、王宏碩、黃啟翔、
    盧懷齡之損害，並兼衡酌被告本身並未實際參與詐欺取財之
    犯行，可責難性較為輕微，與被告犯罪後坦承犯行，態度尚
    稱良好等一切情狀，量處如主文所示之刑，並諭知易科罰金
    之折算標準。
四、據上論斷，應依刑事訴訟法第273條之1第1項、第299條第1
    項前段，刑法第30條第1項前段、第339條第1項、第30條第2
    項、第55條前段、第47條第1項、第41條第1項前段，刑法施
    行法第1條之1第1項、第2項前段，判決如主文。
本案經檢察官蔡志明到庭執行職務。
中    華    民    國   100    年    8     月    17    日
                  刑事第一庭    法  官  朱光國
上正本證明與原本無異。
如不服本判決，應於收受送達後10日內向本院提出上訴書狀（應
敘述具體理由並附繕本）。
上訴書狀如未敘述理由，應於上訴期間屆滿後20日內補提理由書
於本院。
                                書記官  巫偉凱
中    華    民    國   100    年    8     月    17    日
附錄論罪科刑法條
刑法第339條第1項：
意圖為自己或第三人不法之所有，以詐術使人將本人或第三人之
物交付者，處5年以下有期徒刑、拘役或科或併科1千元以下罰金
。